【裁判字號】    99,上易,1045
【裁判日期】    991028
【裁判案由】    妨害名譽
【裁判全文】
臺灣高等法院高雄分院刑事判決        99年度上易字第1045號
上  訴  人  臺灣高雄地方法院檢察署檢察官
被      告  甲○○
上列上訴人因被告妨害名譽案件，不服臺灣高雄地方法院99年度
易字第1364號中華民國99年8 月31日第一審判決（起訴案號：臺
灣高雄地方法院檢察署99年度偵字第11901 號），提起上訴，本
院判決如下：
     主  文
上訴駁回。
     理  由
一、按不服地方法院之第一審判決而上訴者，須提出上訴書狀，
    並應敘述具體理由，上訴書狀未敘述上訴理由者，應於上訴
    期間屆滿後20日內補提理由書於原審法院。逾期未補提者，
    原審法院應定期間先命補正。但上訴書狀已敘述理由，惟所
    敘述者非屬具體理由，則屬不符上訴之法定程式，由第二審
    法院以其上訴不合法律上程式，判決駁回，不生定期命補正
    之問題，刑事訴訟法第350 條第1 項、第361 條、第362 條
    、第367 條定有明文。
二、按上開所稱具體理由，係指須就不服之判決為具體之指摘而
    言，如僅泛稱原判決認事用法不當或採證違法、判決不公等
    ，均非具體理由（法院辦理刑事訴訟案件應行注意事項第16
    2 點參照）；復按所謂具體理由，必係依據卷內既有訴訟資
    料或提出新事證，指摘或表明第一審判決有何採證認事、用
    法或量刑等足以影響判決本旨之不當或違法，而構成應予撤
    銷之具體事由，始克當之（例如：依憑證據法則具體指出所
    採證據何以不具證據能力，或依憑卷證資料，明確指出所為
    證據證明力之判斷如何違背經驗、論理法則）；倘僅泛言原
    判決認定事實錯誤、違背法令、量刑失之過重或輕縱，而未
    依上揭意旨指出具體事由，或形式上雖已指出具體事由，然
    該事由縱使屬實，亦不足以認為原判決有何不當或違法者（
    例如：對不具有調查必要性之證據，法院未依聲請調查亦未
    說明理由，或援用證據不當，但除去該證據仍應為同一事實
    之認定），皆難謂係具體理由，俾與第二審上訴制度旨在請
    求第二審法院撤銷、變更第一審不當或違法之判決，以實現
    個案救濟之立法目的相契合，並節制濫行上訴」（最高法院
    97年度台上字第892 號判決意旨參照）。是如上訴理由書狀
    並未依據卷內訴訟資料，具體指摘原判決認事用法有何違法
    或不當之情形，即屬上訴未敘述具體理由。
三、被告甲○○因犯刑法第310 條第2 項意圖散布於眾，以文字
    指摘足以毀損他人名義之事之加重誹謗罪，經原審判處「罰
    金新臺幣壹萬元，如易服勞役，以新臺幣壹仟元折算壹日。
    緩刑貳年，緩刑期間付保護管束，並接受法治教育貳場次。
    」在案。上訴人即臺灣高雄地方法院檢察署檢察官循告訴人
    乙○○之請求，於99年9 月24日向原審提起上訴，其上訴書
    上訴理由略以：「被告於偵審中一再飾詞矯飾，且迄今未與
    告訴人達成和解，原審竟認被告已有反省悔悟之心而予緩刑
    之宣告，顯有未洽」等語。
四、按關於刑之量定，係實體法上賦予法院得為自由裁量之事項
    ，倘其未有逾越法律所規定之範圍，或濫用其權限，即不得
    任意指摘為違法（最高法院75年台上字第7033號判例要旨足
    參）。本件原判決關於被告甲○○所犯上開之罪，業已敘明
    如何審酌「被告無視告訴人之名譽權，恣意在上開不特定人
    得以共見之網站上指摘僅與告訴人私德有關且足以毀損告訴
    人名譽之事，濫用其言論自由權，其行為誠屬可議，且犯後
    未坦承全部犯行，惟考量被告除陳述告訴人未婚生子之事實
    外，並無其他惡意攻擊之文詞，兼衡被告犯罪之動機、目的
    、手段、犯罪所生危害等一切情狀；又被告於此之前並無任
    何犯罪紀錄，有臺灣高等法院被告前案紀錄表可按，素行尚
    佳，其因一時失慮而觸犯刑章，惡性尚非重大，且被告於審
    理中表示有意與告訴人和解，然告訴人表示因被告並未認罪
    ，且堅持不接受被告之金錢賠償，致雙方未達成和解，有審
    判筆錄可參，堪認被告已有反省悔悟之心，諒其經此偵、審
    程序及科刑判決後，應知所警惕，信無再犯之虞，綜合前述
    情形，認前開之刑以暫不執行為適當，爰依刑法第74條第1
    項第1 款規定宣告緩刑2 年；被告在前開網站上恣意散布妨
    害告訴人名譽之事，法治觀念顯然有待加強，為警惕被告日
    後應謹言慎行，避免再犯，爰依刑法第74條第2 項第8 款規
    定，命被告應接受法治教育2 場次，且依刑法第93條第1 項
    第2 款規定宣告緩刑期間付保護管束」等情（參原判決第7
    頁），而量處如上所示之刑及緩刑等情，經核尚屬允當，於
    法並無不合。本件上訴人即原審檢察官所提之上訴理由，均
    屬原判決於量刑時業已審酌之事項，上訴人未再依據卷內訴
    訟資料，具體指摘原判決之量刑自由裁量行使，有何未合乎
    法律之目的，違背內部性界限，而屬權利濫用之違法，或違
    反比例原則、平等原則、公平正義等法則；或提出新事證指
    摘或表明原判決關於此部分有何足以影響量刑之不當或違法
    ，而構成應予撤銷之具體事由，均與刑事訴訟法第361 條第
    2 項所稱「具體理由」顯非相當。
五、綜上所述，本件上訴理由並非依據卷內訴訟資料或提出新事
    證，具體指摘或表明原判決關於論證、認事或量刑有何足以
    影響判決本旨之不當或違法，而構成應予撤銷之具體事由，
    即與刑事訴訟法第361 條第2 項所稱「具體理由」顯非相當
    ，且於上訴期間屆滿後之20日內（原審檢察官於99年9 月15
    日收受原審判決之送達，見原審卷第96頁），未再補提其他
    上訴具體理由，依上開規定，足認本件上訴係屬違背法律上
    之程式，爰不經言詞辯論，逕行判決駁回上訴。
據上論斷，應依刑事訴訟法第367 條前段、第372 條，判決如主
文。
中    華    民    國    99    年    10    月    28    日
                  刑事第三庭    審判長法  官  莊崑山
                                      法  官  唐照明
                                      法  官  張意聰
以上正本證明與原本無異。
本件判決不得上訴。
中    華    民    國    99    年    10    月    28    日
                                      書記官  陳金卿

司法院資訊處製作；財團法人民間司法改革基金會備份。
